臺灣臺南地方法院行政訴訟判決
110年度交字第99號
原      告  徐明松  
被      告  高雄市政府交通局

代  表  人  張淑娟  
上列當事人間交通裁決事件，原告不服被告民國110年5月12日高
市交裁字第32-BDSA40023號裁決，提起行政訴訟，本院判決如下
：   
    主  文
一、原告之訴駁回。
二、訴訟費用新臺幣300元由原告負擔。
    事實及理由
壹、程序方面：本件因係原告不服被告所為道路交通管理處罰條
    例第8條之裁決而提起之撤銷訴訟，屬行政訴訟法第237條之
    1第1項第1款所稱交通裁決事件，應適用交通裁決事件訴訟
    程序，且本件事證明確，爰依同法第237條之7規定，不經言
    詞辯論，逕行裁判。
貳、實體方面：
一、事實概要：原告於110年2月23日06時46分許，駕駛車牌號碼
    000-000號普通重型機車（下稱系爭機車），在杉林區臺29
    線道、杉美路路口，因「闖紅燈」之違規行為，經高雄市政
    府警察局旗山分局警務員兼所長湯志成當場攔停舉發，填掣
    掌電字第BDSA40023號舉發違反道路交通管理事件通知單，
    原告拒絕簽名，員警遂告知其應到案時間及處所，並記明事
    由與告知事項，視為已收受。嗣原告提出申訴，被告請舉發
    機關查復結果，仍認原告有前揭違規行為，遂於110年5月12
    日以其違規事證明確，依據道路交通管理處罰條例第9條、
    第53條第1項、第63條第1項第3款暨違反道路交通管理事件
    統一裁罰基準及處理細則第45條規定，裁處新臺幣（下同）
    1,800元，並記違規點數3點。原告不服，遂提起本訴訟。
二、原告起訴主張略以：不服原裁處機關對原告違規事實之認定
    ，故原告對原舉發機關開立之舉發單未予簽名。原舉發機關
    稱有攝影及行車紀錄器、照相存證，卻未附卷，無法取信原
    告，故請鈞院撤銷原處分或是令原舉發機關提出原告違規之
    照片等語。並聲明：原處分撤銷。
三、被告答辯則以：
　㈠按道路交通管理處罰條例第7條第1項規定：「道路交通管理
    之稽查，違規紀錄，由交通勤務警察，或依法令執行交通稽
    查任務人員執行之。」。另道路交通管理事件統一裁罰基準
    及處理細則第6條第2項規定：「公路主管及警察機關就其主
    管業務，查獲違反道路交通管理之行為者，應本於職權舉發
    或處理之。」同細則第11條第1項第1款規定：「行為人有本
    條例之情形者，應填製舉發違反道路交通管理事件通知單（
    以下簡稱通知單），並於被通知人欄予以勾記，其通知聯依
    下列規定辦理：一、當場舉發者，應填記駕駛人或行為人姓
    名、性別、出生年月日、地址、身分證統一編號及車主姓名
    、地址、車牌號碼、車輛種類。被查獲之駕駛人或行為人為
    受處分人時，應於填記通知單後將通知聯交付該駕駛人或行
    為人簽名或蓋章收受之；拒絕簽章者，仍應將通知聯交付該
    駕駛人或行為人收受，並記明其事由及交付之時間；拒絕收
    受者，應告知其應到案時間及處所，並記明事由與告知事項
    ，視為已收受」。另按「汽車駕駛人（含機器腳踏車），行
    經有燈光號誌管制之交岔路口闖紅燈者，處1,800元以上5,4
    00元以下罰鍰」、「有第43條、第53條或第54條情形之一者
    ，各記違規點數3點。」，道路交通管理處罰條例第53條第1
    項及第63條第1項第3款定有明文。再按「停止線，用以指示
    行駛車輛停止之界限，車輛停止時，其前懸部分不得伸越該
    線。」、「車輛面對圓形紅燈表示禁止通行，不得超越停止
    線或進入路口。」，道路交通標誌標線號誌設置規則第170
    條第1項前段、第206條第5款第1目規定甚明。又依交通部82
    年4月22日交路字第009811號函釋:「車輛無視於紅燈警示，
    有穿越路口之意圖，而車身已伸入路口範圍亦視同闖紅燈；
    若僅伸越停止線而未達路口範圍者，則視為不遵守標線指示
    」。
  ㈡本案原告主張其未在本件舉發通知單上簽名認定有違規行為
    ，係因舉發機關未提出相關行車紀錄器、攝影照片等證據證
    明原告有此違規行為云云。然查，本件違規事實有高雄市政
    府警察局旗山分局110年4月19日高市警旗分交字第11070605
    300號函、110年7月7日高市警旗分交字第11071185900號函
    、採證光碟及舉發員警職務報告附卷可稽。且經勘驗本件採
    證光碟，可見：影片時間06:41:08可見前方杉林區臺29線道
    、杉美路交叉路口之燈光號誌已轉變為紅燈狀態，原告仍騎
    乘普通重型機車穿越停止線進入交岔路口後左轉，員警上前
    攔停一情。原告違規事項已屬交通部82年4月22日交路字第0
    09811號函釋「車輛面對紅燈時仍逕予穿越路口至銜接路段
    ，含左轉、直行、迴轉及右轉（依箭頭綠燈允許行駛者除外
    ）即視為闖紅燈之行為」。另按行政程序法第3條第1項規定
    ：「行政機關為行政行為時，除法律另有規定外，應依本法
    規定為之」，其所謂「法律」包括經法律授權而其授權内容
    具體明確之法規命令，處理細則既為處罰條例第92條第2項
    授權所訂定，處理細則第ll條第1項第1款末段既已規定違規
    行為人拒絕收受時，於告知其應到案時間及處所，並記明事
    由與告知事項，即視為已收受，此應屬行政程序法以外之特
    別規定，依該規定即可認已將舉發通知單合法送達違規行為
    人（參見103年度高等行政法院及地方法院行政訴訟庭法律
    座談會提案二大會研討結果）。復經檢視員警職務報告略以
    ：「行經杉林區台29線道與杉美路交叉路口，見甲○○闖紅煃
    ，故將之攔停並予以告發，惟徐民拒簽拒收，業經依法當場
    告知其到案時間及處所，全程錄影蒐證」，警員確已告知原
    告應到案時間及處所，則依前開規定及說明，視為原告於斯
    時即已收受該舉發違反道路交通管理事件通知單，其擬制送
    達程序並無違誤，又原告曾於陳述時檢附舉發通知單乙份，
    足證送達無訛。原告復於110年3月23日（應到案期限前）向
    被告陳述不服舉發，而被告就所處罰鍰數額亦係法定最低額
    ，並非認定原告逾越應到案日期始陳述不服，故並未損及原
    告申述不服舉發之權利及受裁處罰鍰之數額，是應認本件業
    於裁決前已完成舉發程序無訛。是原告既於前揭時間、地點
    確有「駕車行經有燈光號誌管制之交叉路口闖紅燈」之違規
    行為，被告依法裁處，洵無不合。
　㈢並聲明：原告之訴駁回。　　
四、本件爭點：原告是否確有「駕車行經有燈光號誌管制之交岔
    路口闖紅燈」之違規行為？
五、本院之判斷：
  ㈠本件前揭事實概要，除上列爭點外，業經兩造各自陳述在卷
    ，並有原告及被告提出如附表所示之證據資料在卷可查，堪
    認屬實。　　
  ㈡本件原告確有系爭闖紅燈之違規行為：
  ⒈應適用的法令：
    ⑴道路交通管理處罰條例：
　　①第7條第1項：道路交通管理之稽查，違規紀錄，由交通勤
      務警察，或依法令執行交通稽查任務人員執行之。
　　②第53條第1項：汽車駕駛人，行經有燈光號誌管制之交岔路
      口闖紅燈者，處1,800元以上5,400元以下罰鍰。
　　③第63條第1項第3款：有第43條、第53條或第53條之1情形之
      一者，各記違規點數3點。　　 
　　⑵道路交通安全規則：
　　①第102條第1項第1款：汽車行駛至交岔路口，其行進、轉彎
      ，應依下列規定：一、應遵守燈光號誌或交通指揮人員之
      指揮，遇有交通指揮人員指揮與燈光號誌並用時，以交通
      指揮人員之指揮為準。
　　⑶道路交通標誌標線號誌設置規則：
　　①第170條第1項前段：停止線，用以指示行駛車輛停止之界
      限，車輛停止時，其前懸部分不得伸越該線。
　　②第206條第5款第1目：車輛面對圓形紅燈表示禁止通行，不
      得超越停止線或進入路口。 　
　  ⑷違反道路交通管理事件統一裁罰基準及處理細則：
　　①第6條第2項：公路主管及警察機關就其主管業務，查獲違
      反道路交通管理之行為者，應本於職權舉發或處理之。
　　②第11條第1項第1款：行為人有本條例之情形者，應填製舉
      發違反道路交通管理事件通知單（以下簡稱通知單），並
      於被通知人欄予以勾記，其通知聯依下列規定辦理：一、
      當場舉發者，應填記駕駛人或行為人姓名、性別、出生年
      月日、地址、身分證統一編號及車主姓名、地址、車牌號
      碼、車輛種類。被查獲之駕駛人或行為人為受處分人時，
      應於填記通知單後將通知聯交付該駕駛人或行為人簽名或
      蓋章收受之；拒絕簽章者，仍應將通知聯交付該駕駛人或
      行為人收受，並記明其事由及交付之時間；拒絕收受者，
      應告知其應到案時間及處所，並記明事由與告知事項，視
      為已收受。　　
　⒉按道路交通管理處罰條例第53條之立法理由：「汽車紅燈右
    轉之違規行認，其嚴重性未若闖紅燈直行、左轉彎或迴轉者
    ，爰將紅燈右轉之行為另規定於第2項，並另為罰則之規定
    。」，可知該條第1項所謂「闖紅燈」之行為，係指行車管
    制號誌已顯示圓形紅燈，仍超越停止線或進入路口，包含直
    行、轉彎或迴轉者而言，惟因紅燈右轉之違規嚴重性較屬輕
    微，乃於第2項另定有不同罰則，交通部82年4月22日交路字
    第009811號函釋，亦同此旨。
　⒊經本院勘驗被告機關所提供之違規採證光碟內容，其中勘驗
    檔名「甲○○-闖紅燈.MOV」之錄影內容，勘驗結果為：警車
    於110年2月23日6時40分54秒許，行經台29線與杉美路路口
    處，於6時41分5秒許，台29線路口號誌轉換為圓形黃燈，於
    6時41分9秒轉變為圓形紅燈，原告於6時41分10秒許，駕駛
    車牌號碼000-000號普通重型機車，行經台29線與杉美路路
    口處，未為停止並「闖越停止線左轉」，至6時41分13秒許
    時，系爭路口除顯示圓形紅燈燈號外，另顯示有左轉箭頭路
    燈，警車始左轉上前攔停原告等情。另勘驗檔名「2021_022
    3_073004_002A.MOV」之錄影內容，勘驗結果為：畫面時間
    為110年2月23日7時30分3秒許至35分3秒止，影片開始為兩
    名員警向原告解釋紅燈禁止通行，原告則以其係綠燈時即行
    駛到待轉區，並未闖紅燈，並要求員警提供照片或影片為證
    ，並對員警稱其可以依規定告發，員警遂準備開始製單舉發
    。後女性員警詢問原告身分證字號，原告拒絕告知。男性員
    警要求原告出示身分證件，原告不願意出示證件。男性員警
    後來詢問系爭機車是誰的，原告稱是他的，女性員警遂依車
    號查詢原告個資，7時32分4秒查到原告個資，女性員警詢問
    原告是否叫甲○○，原告稱是，員警開始製作舉發通知單情。
    末又勘驗檔名「2021_0223_073505_003A.MOV」之錄影內容
    ，勘驗結果為：畫面時間為110年2月23日7時35分3秒許至40
    分3秒止，本段影片為銜接上段影片，…，7時35分17秒，員
    警製作舉發通知單後，將舉發通知單交給原告要其簽收，原
    告稱要看清楚再簽。7時35分29秒處，原告見員警舉發其違
    規行為是闖紅燈，原告表示拒簽，並稱他會申訴，男性員警
    問原告有沒有要收舉發通知單，原告稱拒收。之後原告對於
    員警舉發其闖紅燈表示不滿，並稱其也是屏東縣警察局督察
    退休，他不會不知交通規則等語與員警爭論。之後原告打開
    機車車廂取出手機拍攝兩名員警之警員編號。影片7時39分3
    9秒處，員警確定原告拒絕簽收並說明相關規定後，即轉身
    走回警車一情，有本院110年8月23日勘驗筆錄在卷可參，且
    有採證照片4張（見本卷第65、67頁）在卷可佐，顯見原告
    確有於系爭路口紅燈時超越停止線後左轉之違規行為無訛。
    依前揭說明，原告駕車紅燈左轉行為確實構成道路交通管理
    處罰條例第53條第1項所稱之「闖紅燈」違規行為，至為明
    確。
　⒋而本院於110年8月24日將上開勘驗筆錄、被告答辯狀及所附
    證物、本件採證光碟等資料函送原告並請其於文到2週內具
    狀對此資料表示意見，於110年8月26日合法送達原告，惟迄
    今未見原告函覆本院，此有本院上開函文及送達證書在卷可
    查。是以，依上開證據調查之結果，堪認原告確有於上開時
    地駕車闖紅燈之行為無訛。綜上所述，被告以原告有「駕車
    行經有燈光號誌管制之交岔路口闖紅燈」之違規行為，而依
    道路交通管理處罰條例第53條第1項、第63條第1項第3款規
    定，裁處原告罰鍰1,800元，並記違規點數3點，於法並無不
    合，原告訴請撤銷原處分為無理由，應予駁回。
六、本件判決基礎已經明確，兩造其餘之攻擊防禦方法及訴訟資
    料經本院斟酌後，核與判決結果不生影響，無一一論述的必
    要，併予說明。
七、本件第一審裁判費為300元，應由敗訴之原告負擔，爰確定
    第一審訴訟費用額如主文第2項所示。
八、據上論結，本件原告之訴為無理由，依行政訴訟法第237條
    之8第1項、第98條第1項前段，判決如主文。　 　
中　　華　　民　　國　　110 　年　　10　　月　　4 　　日
                  行政訴訟庭　法　官　黃聖涵
上為正本係照原本作成。
如不服本判決，應於判決送達後20日內，向本院提出上訴狀並表
明上訴理由（原判決所違背之法令及其具體內容或依訴訟資料可
認為原判決有違背法令的具體事實），其未載明上訴理由者，應
於提出上訴後20日內向本院補提理由書（上訴狀及上訴理由書均
須按他造人數附繕本，如未按期補提上訴理由書，則逕予駁回上
訴），並應繳納上訴裁判費新臺幣750元。
中　　華　　民　　國　　110 　年　　10　　月　　5 　　日
                              書記官　謝明達
　　　　　　　　　　　　　　　
附表：
證據編號        證據名稱或內容 所附卷宗   頁碼 甲證1 被告110年5月12日高市交裁字第32-BDSA40023號裁決書1份 本院卷 第17頁 乙證1 掌電字第BDSA40023號舉發違反道路交通管理事件通知單影本1份 本院卷 第55頁 乙證2 高市交裁字第32-BDSA40023號違反道路交通管理事件裁決書及送達證書影本各1份 本院卷 第57至59頁 乙證3 高雄市政府警察局旗山分局110年4月19日高市警旗分交字第11070605300號函、110年7月7日高市警旗分交字第11071185900號函、採證光碟及舉發員警職務報告等影本各1份 本院卷 第61至74頁